【裁判字號】    90,訴,433
【裁判日期】    900828
【裁判案由】    偽造有價證券
【裁判全文】
臺灣基隆地方法院刑事判決                            九十年度訴字第四三三號
    公  訴  人  臺灣基隆地方法院檢察署檢察官
    被      告  丁○○
                丙○○
    共      同
    指定辯護人  甲○
右列被告因偽造有價證券案件，經檢察官提起公訴（九十年度偵字第二七五五號），
甲○判決如左：
    主  文
丁○○共同連續行使偽造之通用貨幣，累犯，處有期徒刑年陸月。
丙○○共同連續行使偽造之通用貨幣，處有期徒刑年貳月。
偽造之新臺幣仟元紙鈔共壹佰伍拾張均沒收。
    事  實
一、丁○○曾於民國（下同）八十三年間，因違反懲治走私條例案件，經甲○判處有
    期徒刑一年確定，八十五年十一月三日執行完畢；又於八十七年間，因竊盜案件
    ，經臺灣高等法院判處有期徒刑七月確定，八十九年二月十九日執行完畢，猶不
    知悔改。九十年五月中旬某日，丁○○依跳蚤雜誌上所刊登之廣告內容與綽號「
    小陳」之不詳姓名成年男子聯絡，二人相約在臺北市捷運石牌站見面，丁○○給
    付新台幣（下同）二萬元之代價予「小陳」，「小陳」則當場交付由不詳人士所
    偽造之新、舊版新臺幣仟元紙鈔共一百五十張予丁○○（面額計十五萬元）。丁○○明知「小陳」所交付之紙鈔均係偽造之新臺幣仟元紙鈔，竟於九十年六月三
    十日下午一時許，以給付數千元並加滿自用小客車汽油為代價，商請知情之鄰居
    丙○○駕車載其前往購物以假鈔找換真鈔，丙○○應允之，二人乃共同基於行使
    偽造通用貨幣之概括犯意聯絡，由丙○○駕駛車號ＩＥ--九Ｏ八二號自用小客車
    搭載丁○○自住處出發，並由臺北縣萬里鄉往臺北縣金山鄉方向行駛，連續於：
    (1)同日下午一時許，在臺北縣萬里鄉核二廠前空地路邊攤，由丁○○持偽造之舊
    版新臺幣仟元紙鈔一張，向攤販商戊○○購買售價一百五十元之帽子一頂，使不
    知情之戊○○誤為真鈔而收受，並找付八百五十元真鈔予丁○○。
    (2)同日下午一時三十分許，在野柳海洋世界附近之觀光特產區○○丙○○持丁○○所交付之偽造舊版新臺幣仟元紙鈔一張，向富品特產行之攤販商己○○購買售
    價一百元之魷魚絲一包，使不知情之己○○誤為真鈔而收受，並找付九百元真鈔
    予丙○○。
    (3)同日下午一時三十分許，在野柳海洋世界附近之觀光特產區，由丁○○持偽造
    之舊版新臺幣仟元紙鈔一張，向攤販商乙○○購買售價八十元之黃金鯛一包，使
    不知情之乙○○誤為真鈔而收受，並找付九百二十元真鈔予丁○○。
    嗣因攤販商戊○○識破該紙偽鈔而向附近執行路檢之警員報案，同日下午三時許
    ，丙○○駕車搭載丁○○行經核二廠門前，經警要求停車受檢，丙○○唯恐事跡
    敗露而拒不停車，丁○○則在車上將所剩之偽鈔夾藏於雜誌內頁，於逃逸途中將
    雜誌丟棄車外。警方一路追逐，於同日下午三時二十分左右，在臺北縣萬里鄉大
    鵬村頂社六十七號前逮捕丙○○、丁○○，警方並自丁○○所丟棄之雜誌內頁及
    前開三名攤販商處起獲偽造之新版新臺幣仟元紙鈔共六張、偽造之舊版新臺幣仟
    元紙鈔共一百四十二張（面額計十四萬八千元，另有二張仟元偽鈔前經丁○○丟
    棄而未尋獲扣案），因而查悉上情。
二、案經臺北縣警察局金山分局報請臺灣基隆地方法院檢察署檢察官偵查起訴。
    理  由
一、訊據被告丁○○，固坦承於九十年五月中旬在臺北市捷運石牌站以二萬元之代價
    向「小陳」購得偽造之新、舊版新臺幣仟元紙鈔共一百五十張，並於九十年六月
    三十日下午一時許，由被告丙○○駕車載其前往事實欄(1)、(2)、(3)所示地點購物
    以偽鈔找換真鈔之事實不諱，惟矢口否認與被告丙○○共犯上開犯行，並辯稱：
    伊原本向丙○○借車，丙○○不肯借，伊乃轉而央求丙○○開車載伊去購物，丙○○並不知伊係持偽鈔購物以找換真鈔，當時丙○○都在車上等候，並未持偽鈔
    下車購物云云；另訊據被告丙○○，固坦承於九十年六月三十日下午一時許，駕
    車搭載被告丁○○前往事實欄(1)、(2)、(3)所示地點購物之事實不諱，惟矢口否認
    有與丁○○共同行使偽鈔之犯行，並辯稱：伊基於鄰居情誼開車搭載丁○○去購
    物，並不知丁○○係持偽鈔購物以找換真鈔，當時伊都在車上等候，由丁○○自
    行下車購物，伊並未持偽鈔購物，警察攔檢時，伊係因無照駕駛擔心遭警取締而
    拒絕停車云云。然查：被告丁○○、丙○○連續於事實欄(1)、(2)、(3)所示時地，
    分持偽造之新臺幣仟元紙鈔向攤販商購物以找換真鈔之事實，業據被害人戊○○
    、己○○、乙○○分別於警訊及偵查中指述甚詳，其中被害人己○○於警局即當
    面指認被告丙○○係持偽鈔向其購物以找換真鈔之人無誤（詳見九十年六月三十
    日警訊筆錄），嗣於檢察官偵查中亦再度到庭確認稱：「（妳確定跟妳買的人是
    丙○○？）我確定。事實上丙○○跟另外一人（指被告丁○○）在警局我所看到
    都是理平頭、穿七分褲、穿拖鞋，這二個人同時出現在警局，我一眼就能夠辨識
    跟我買東西的是丙○○。」等語明確（詳見九十年七月十三日偵查筆錄），衡諸
    被告丙○○、丁○○之年齡差距達十一歲，面容亦非近似，且被告於九十年六月
    三十日下午一時三十分許向被害人己○○購物後，旋於同日下午四時四十五分許
    在警局經被害人己○○當面指認，短短三小時之差距，被害人己○○當無將被告
    丁○○錯認為被告丙○○之可能，此外並有被害人戊○○、己○○、乙○○分別
    於警局領回被告二人所購物品時出具之臺北縣警察局贓物認領保管單三紙在卷為
    證，再者，被告丁○○於警訊中亦兩度供認伊係以幫被告丙○○加滿自用小客車
    汽油並給付數千元供其花用為代價，委請被告丙○○駕車載伊以偽鈔換真鈔等語
    明確，衡情被告丙○○若不知被告丁○○係為持偽鈔購物以找換真鈔，怎可能單
    純基於鄰居情誼好意開車搭載丁○○前往購物卻索求數千元現金及加滿自用小客
    車汽油之好處？況且一般人少有單為購物即攜帶上百張仟元紙鈔於身上之理，而
    本件被告丁○○不僅攜帶多達一百四十八張之仟元紙鈔，並有掏錢購物之舉動，
    被告丙○○誠難諉為不知，被告丁○○事後翻異前詞供稱被告丙○○事前毫不知
    情亦未持偽鈔購物以找換真鈔云云，不足採信。此外復有偽造之新版新臺幣仟元
    紙鈔六張、偽造之舊版新臺幣仟元紙鈔一百四十二張及雜誌一冊扣案為證，本件
    事證明確，被告二人犯行均堪認定。
二、核被告丁○○、丙○○所為，均係犯刑法第一百九十六條第一項之行使偽造通用
    貨幣罪。被告二人間有犯意聯絡及行為分擔，均為共同正犯。被告丁○○、丙○○先後三次行使偽造通用貨幣之時間緊接，所犯罪名及構成要件均相同，顯係基
    於概括犯意反覆為之，為連續犯，應分別依刑法第五十六條之規定論以一罪，並
    均加重其刑。又被告丁○○曾於八十七年間，因竊盜案件，經臺灣高等法院判處
    有期徒刑七月確定，八十九年二月十九日執行完畢，有臺灣高等法院被告全國前
    案紀錄表在卷可稽，其於前案有期徒刑執行完畢後，五年以內再犯本件有期徒刑
以上之罪，係累犯，應依刑法第四十七條之規定遞加重其刑。爰審酌被告丁○○
    因貪圖不法利益而主動對外洽購仟元偽鈔多達一百五十張，並以暴利誘使被告丙○○與之共同行使仟元偽鈔購物以找換真鈔，且所挑選之加害對象均係小本營生
    之攤販商，犯行惡劣並嚴重破壞金融秩序，被告二人均有犯罪前科，素行非佳及
    被告二人之犯罪後態度等一切情狀，分別量處如主文第一項、第二項所示之刑。
    被告丁○○所價購之偽造新臺幣仟元紙鈔共一百五十張（其中一百四十八張業已
    扣案，另二張雖經被告丁○○丟棄，但無證據證明業已滅失），應依刑法第二百
    條之規定宣告沒收。另扣案之雜誌一冊並非被告二人所有供犯本件行使偽造通用
    貨幣罪所用之物，無庸併予宣告沒收，附此敘明。
據上論斷，應依刑事訴訟法第二百九十九條第一項前段，刑法第二十八條、第五十六
條、第一百九十六條第一項、第二百條、第四十七條，罰金罰鍰提高標準條例第一條
前段，判決如主文。
本案經檢察官劉嶽承到庭執行職務。
中      華      民      國     九十     年      八      月    二十八    日
                                   臺灣基隆地方法院刑事第三庭
                法  官    蔡  佳  玲
右正本證明與原本無異。
對於本件判決如有不服，應於收受送達後十日內，向甲○提出上訴書狀，上訴於臺灣
高等法院，並按他造當事人之人數附具繕本。
                                         書記官    張  堅  國
中      華      民      國        九十    年      八    月    二十九    日
附錄論罪法條
刑法第一百九十六條：
行使偽造、變造之通用貨幣、紙幣、銀行券，或意圖供行使之用而收集或交付於人者
，處三年以上十年以下有期徒刑，得併科五千元以下罰金。
收受後方知為偽造、變造之通用貨幣、紙幣、銀行券而仍行使，或意圖供行使之用而
交付於人者，處五百元以下罰金。
第一項之未遂犯罰之。


司法院資訊處製作；財團法人民間司法改革基金會備份。
